【裁判字號】    90,上訴,1907
【裁判日期】    900928
【裁判案由】    妨害自由等
【裁判全文】
臺灣高等法院刑事判決                            九十年度上訴字第一九○七號
    上  訴  人
    即  被  告  丁○○
    上  訴  人
    即  被  告  庚○○
    上  訴  人
    即  被  告  丙○○
右上訴人因妨害自由等案件，不服臺灣桃園地方法院八十九年度訴字第九九三號，中
華民國九十年四月十日第一審判決（起訴案號：臺灣桃園地方法院檢察署八十九年度
偵字第三七三八號）提起上訴，本院判決如左：
    主  文
原判決撤銷。
丁○○教唆共同以非法方法剝奪人之行動自由，處有期徒刑捌月，緩刑肆年。
庚○○共同以非法方法剝奪人之行動自由，累犯，處有期徒刑陸月，如易科罰金，以
參佰元折算壹日。
丙○○共同以非法方法剝奪人之行動自由，處有期徒刑伍月，如易科罰金，以參佰元
折算壹日，緩刑肆年。
    事  實
一、緣丁○○因其子邱奕雄前於民國（以下同）八十七年十一月十四日遭辛○○及案
    外人壬○○等人毆成重傷（辛○○、壬○○所涉共同重傷害犯行業經臺灣桃園地
    方法院八十八年度訴字第八六七號判處有期徒刑三年六月，本院以八十九年度上
    訴字第三八九一號撤銷原判決，仍判處有期徒刑三年六月）而心生不滿，原不知
    行兇之人，亟欲找出兇嫌究辦。邱奕雄受傷送醫時，友人庚○○（前於八十六年
    間曾犯賭博案件經臺灣桃園地方法院以八十六年度易字第四○六四號判處有期徒
    刑二月，如易科罰金以三百元折算一日確定，甫於八十七年六月三十日易科罰金
    執行完畢）、丙○○、年籍姓名不詳綽號甲○○○、綽號乙○○○之成年男子及
    另二位年籍姓名不詳之成年男子前往醫院探視，年籍姓名不詳綽號乙○○○之成
    年男子知悉綽號「小猴子」之辛○○係行兇之人，且知其下落，而邱奕雄之友人
    戊○○嗣後亦前往醫院探視，丁○○遂於八十七年十一月十九日晚間某時分別以
    電話唆使邱奕雄之友人戊○○協同在其住處之庚○○、丙○○、年籍姓名不詳綽
    號甲○○○、綽號乙○○○之成年男子及另二位年籍姓名不詳之成年男子共七人
    ，前往辛○○所在地點押至其住處，再行解送警察機關處理，戊○○等七人乃生
    共同妨害自由之犯意聯絡，由戊○○駕駛承租之車號ＧＧ－二六二一號自用小客
    車先與庚○○、丙○○、綽號甲○○○之成年男子、綽號乙○○○之成年男子及
    另二位年籍姓名均不詳之成年男子等其餘六人會合後，一行七人再分乘二部自用
    小客車，於當晚十一時許駛抵桃園縣八德市○○路五九○號「鄉村城ＫＴＶ」，
    隨即下車進入包廂內將辛○○強行拉出並押上其駛來之上開車號ＧＧ－二六二一
    號自用小客車而剝奪辛○○之行動自由。其間，戊○○、庚○○、丙○○、綽號
    甲○○○、綽號乙○○○之成年男子及另二位年籍姓名均不詳之成年男子等七人
    ，其間戊○○等人為利能強押辛○○上車，先在「鄉村城ＫＴＶ」前廣場徒手毆
    打辛○○，再將辛○○帶上車載往桃園縣八德市○○街十二號丁○○住處，惟因
    無人在家，乃又押住辛○○轉往桃園縣八德市○○街，丁○○之友人戴泉賓所有
    之鐵皮屋鴿舍，並通知丁○○前來，待抵前揭鴿舍之後，戊○○、庚○○、丙○○、綽號甲○○○、綽號乙○○○之成年男子及另二位年籍姓名均不詳之成年男
    子等七人，復承接前開共同傷害之犯意聯絡，接續就地分持鐵棒、掃把及徒手毆
    打辛○○，致辛○○受有左前額撕裂傷二公分、雙顴部挫擦傷、鼻骨末移位性骨
    折等傷害，嗣丁○○亦趕到鴿舍，惟因之前戊○○等人在「鄉村城ＫＴＶ」押走
    辛○○時，為在場之辛○○之兄蔡政翰偕友人劉興軒、張銘宜等人記下戊○○所
    駕上開車號ＧＧ－二六二一號自用小客車之車號並報警，迨翌日（八十七年十一
    月二十日）日凌晨，警方根據車號循線查得戊○○及其手機門號，旋打電話著令
    其等放人，戊○○等人方於是日凌晨二時許，將辛○○送至桃園縣警察局八德分
    局四維派出所，辛○○始得脫困，惟已遭剝奪行動自由近三小時之久。
二、案經被害人辛○○訴由台灣桃園地方法院檢察署檢察官偵查起訴。
    理  由
一、上訴人及被告等之供述及辯解：
    訊據上訴人即被告丁○○、庚○○、丙○○均矢口否認有何右揭妨害自由及傷害
    犯行，被告丁○○辯稱：當時伊在醫院照顧兒子，伊不知情，伊並未叫戊○○帶
    人強押辛○○並傷害他，本件與伊無關，伊當時在醫院，證人己○○是晚上十點
    多打電話給伊的，事後伊到鴿舍，伊有跟告訴人辛○○說到派出所，是辛○○同
    意後才去派出所的云云。被告庚○○辯稱：伊不認識告訴人辛○○，告訴人辛○○是用國中紀念冊認人的，伊與告訴人辛○○並不同屆，伊沒有去，並未參與本
    件妨害自由及傷害犯行云云。被告丙○○辯稱：伊不認識告訴人辛○○，也沒有
    去鄉村城ＫＴＶ及鴿舍，並未參與本件妨害自由及傷害犯行，伊是收到法院傳票
    才知道這件事情的云云。
二、認定犯罪事實所憑之證據及理由：
（一）妨害被害人行動自由並傷害之事證：
  １‧本案之基本事證：
      右揭事實，業據告訴人辛○○指訴綦詳，並經蔡政翰於原審八十八年度訴字第
      五九○號案件審理中〔見臺灣桃園地方法院八十八年度訴字第五九○號卷（下
      簡稱為訴字第五九○號卷）第十五頁、第十六頁、第一二八頁〕；證人劉興軒
      於原審八十八年度訴字十八年度訴字第五九○號案件審理中（見訴字第五九○
      號卷第五十三頁）；證人張銘宜（見訴字第五九○號卷第五十三頁、第一二八
      頁）證述屬實。證人蔡政翰、張銘宜更證稱其等國中時與被告庚○○、丙○○
      同校，被告庚○○、丙○○確係案發時與證人戊○○等人同至鄉村城ＫＴＶ強
      押告訴人辛○○之人等情（見度訴字第五九○號卷第一二八頁），此外，復有
      敏盛綜合醫院診斷證明書一紙、告訴人受傷照片四幀在卷可憑。
  ２‧告訴人辛○○遭強押之經過及事證：
      告訴人辛○○告訴狀稱：本件係丁○○授意唆使戊○○、庚○○、丙○○、綽
      號甲○○○、乙○○○及二位年籍不詳之人（共七人）強行押走被害人（見他
      字第二五七○號卷第二頁）。於偵查中供稱：八十八年十一月十九日晚間十一
      時許，戊○○、庚○○、丙○○及其他幾位不詳姓名之人把伊拉到ＫＴＶ外廣
      場一起打伊，然後強拉伊上車將伊押走。當時伊、戊○○、庚○○、丙○○三
      人及一位綽號甲○○○之人同一部車，由戊○○開車，丙○○坐前座、庚○○
      及一位綽號甲○○○之人坐後座兩旁，伊坐後座中間，載伊到八德市○○街一
      處鐵皮屋（鴿舍）內，戊○○、庚○○、丙○○又開始打伊，並叫伊跪下，後
      來因伊兄有記下車號並報警，警察打電話來，他們才把伊帶到四維派出所，當
      時是翌晨（即二十日）二時左右（見他字第二五七○號卷第二十六頁反面至第
      二十七頁、第二十九頁反面至第三十頁），復於本院調查中供稱：「（問：有
      幾個人將你從鄉村城ＫＴＶ帶出去？）他們有開二台車到鄉村城ＫＴＶ，其中
      一台是自用小客車，有七、八個人來的，他們七、八個人全部都有進去到鄉村
      城ＫＴＶ，戊○○開車，被告丙○○坐在駕駛座的旁邊，還有『小凱』，另外
      他們還有四個人我都不認識，與被告庚○○同年紀的人，他們直接去包廂說要
      找我，被告庚○○、『小凱』他們跟我說，說他的朋友被打，說是我打的，要
      把我帶走，『小凱』、被告庚○○都有對我這樣說，我本來不想跟他們走的，
      我把他們推開後，他們還是把我用手勾住，然後就把我押到外面去，其他的人
      在我後面，『小凱』、被告庚○○勾住我的手，一人勾一邊，把我拉到廣場，
      我有掙脫，但被告庚○○、戊○○、『小凱』就打我，是用手打我的身體，我
      就被打倒在地上，然後我哥（蔡正翰）就出來了，我哥說為何打人到底何事，
      他們就把我哥哥推開，然後他們就把我押走，然後他們有二台車，他們就把我
      載到桃園縣八德市○○街村莊的鴿舍那裡」等情（見本院卷第六十一頁、第六
      十二頁），與戊○○於偵查中供稱：「我當時開著租來的ＧＧ－二六二一號車
      子去鄉村城ＫＴＶ找『小猴子』，車上並載著『小凱』、『聖搞』二人，因為
      『聖搞』知道『小猴子』在哪間包廂，所以他們二人下去，過不久，便把辛○○帶上車。後來我開車到丁○○家，但邱某不在，他叫我們把車開到鐵皮屋（
      鴿舍）等他。在（到）鐵皮屋（鴿舍）後，我有打辛○○幾拳，『小凱』及『
      聖搞』也有動手打他。之後因為我的車號被記下並且報案，警察通知我們去派
      出所，我們就去四維派出所（見他字第二五七○號卷第三十頁正、反面）等情
      ，除前往鄉村城ＫＴＶ之人數，互有出入外（詳下述），餘均相符，應堪採信
      。足證被告戊○○、庚○○、丙○○、綽號甲○○○、乙○○○及二位年籍不
      詳之人共七人確曾強行押走被害人辛○○無訛。另據告訴人辛○○指稱其行動
      自由遭限制時間乃自八十八年十一月十九日晚間十一時許起，至翌晨二時左右
      ，計約三個小時；而戊○○於原審另案審理中供稱：「在友人家中大約一小時
      ，再把辛○○帶至警局：：三、四小時離開。至派出所凌晨二、三時」等詞雖
      無甚出入（見訴字第五九○號卷訊問筆錄附於八十九年度偵字第三七三八號卷
  ），惟被害人辛○○行動自由遭限制，其感受最為深切，被剝奪行動自由之時
      間，自以被害人辛○○所陳約三小時為可採。
  ３‧告訴人辛○○遭毆打之情形及其使用之凶器：
    (1)告訴人辛○○於鄉村城ＫＴＶ外廣場遭戊○○等共同徒手毆打部分：
      告訴人辛○○於偵查、審理中迭指述：戊○○、庚○○、丙○○及其他幾位不
      詳姓名之人把伊拉到ＫＴＶ外廣場一起打伊，然後強拉伊上車將伊押走等語（
      見他字第二五七○號卷第三十頁）；甲○○○、被告庚○○勾住伊的手，一人
      勾一邊，把伊拉到廣場，伊有掙脫，但被告庚○○、戊○○、甲○○○就打伊
      ，是用手打伊的身體，伊就被打倒在地上，然後伊哥哥（蔡正翰）就出來了，
      伊哥哥說為何打人到底何事，他們就把伊哥哥推開，然後他們就把伊押走等語
      （見本院卷第六十一頁、第六十二頁）。證人即告訴人辛○○之兄蔡政翰於原
      審另案審理中證稱：「十幾人進來，戊○○第一個進包廂，把我弟押出去廣場
      上，我有跟出去，就十幾人圍毆我弟弟，被告戊○○也有打。在廣場上打，沒
      看見有攜工具」等語（見訴字第五九○號卷訊問筆錄附於八字第三七三八號卷
      ），除蔡政翰眼見其弟辛○○遭押並受圍毆，驚恐之際將行兇之人數誤為十餘
      人，與事實稍有不符外，足徵告訴人辛○○於鄉村城ＫＴＶ外廣場，確曾遭戊○○、庚○○、丙○○及其他不詳姓名之人等人徒手毆打後，始強行押走。戊○○於另案偵查、審理中雖供稱：有把辛○○帶走，但未毆打他；於原審審理
      中供稱：沒有在鄉村城ＫＴＶ打辛○○云云（見他字第一五○六號卷訊問筆錄
      、訴字第五九○號卷訊問筆錄附於八十九年度偵字第三七三八號卷），然衡情
      若非戊○○、庚○○、丙○○及其他不詳姓名之人等人以暴力相向，告訴人辛○○豈可能束手而就範？況戊○○之供述顯與告訴人之指述及證人之證言不符
      ，無非臨訟飾卸之詞，洵非可採。
    (2)告訴人辛○○於鴿舍遭戊○○等人以鐵棒、掃把及徒手共同毆打部分：
      告訴人辛○○於偵查中指稱：伊被帶到大湳的一個住家內，約一、二個小時才
      被送到四維所，在此期間內，有人拿鐵棍打我（見偵字第二四六號訊問筆錄附
      於八十九年度偵字第三七三八號卷）﹔於原審另案審理中稱：五、六人拿鐵棍
      ，也有人拿掃把（見訴字第五九○號卷訊問筆錄附於八十九年度偵字第三七三
      八號卷）；本院審理中則稱：「下車到鴿舍後被告庚○○、丙○○、戊○○三
      個就打我，在鴿舍有人拿鐵棒、掃把打我身體全部，並把我打到地上，戊○○
      拿鐵棍打我，其他人是用手打我，是打我身體的全部：：在鴿舍時，我被打完
      後，戊○○有打電話給被告丁○○，說什麼人已抓到，趕快過來，約一小時，
      被告丁○○就過來，他一進來就想要拿手機作勢打我，但並沒有打，事後戊○○、被告庚○○、『小凱』、被告丁○○有帶去警察局處理，但被告丙○○沒
      有去派出所。」等語（見本院卷第六十一頁、第六十二頁）。雖戊○○於偵查
      中供稱：在（到）鐵皮屋後，伊有打辛○○幾拳，甲○○○及乙○○○也有動
      手打他（見他字第二五七○號卷第三十頁正、反面）；於原審另案審理中供稱
      ：伊有打辛○○，也有把辛○○押至車上載至友人家。伊打辛○○是在伊友人
      家，是用拳頭，沒有用鐵器云云（見訴字第五九○號卷訊問筆錄附於八十九年
      度偵字第三七三八號卷）。惟觀諸告訴人所受左前額撕裂傷二公分、雙顴部挫
      擦傷、鼻骨末移位性骨折等傷害，應非僅徒手毆打所能造成，由此足證告訴人
      辛○○指述其於鐵皮屋後，亦曾遭戊○○、庚○○、丙○○及其他不詳姓名之
      人等人以鐵器、掃把及徒手毆打，應屬可信。至於告訴人辛○○於原審另案審
      理中稱：十幾人打伊（見訴字第五九○號卷訊問筆錄附於八十九年度偵字第三
      七三八號卷）；本院審理中稱：其他在現場有十幾個人，連鄉村城ＫＴＶ押我
      的約有一、二十個人在場云云（見本院卷第六十一頁、第六十二頁），亦屬被
      毆場面混亂之際，對於行兇人數之誤認（詳下述），惟尚不足以影響上開事實
      之認定。
（二）本案共犯之確認：
  １‧現場實施之共犯人數為七人：
    (1)告訴人辛○○提出告訴時狀稱：本件係丁○○授意唆使戊○○、庚○○、丙○○、綽號甲○○○、乙○○○及二位年籍不詳之人（共七人）強行押走被害人
      等語，有告訴狀可據（見他字第二五七○號卷第二頁）。
    (2)告訴人辛○○於原審另案調查中供稱：伊與伊哥哥在鄉村城ＫＴＶ唱歌，伊在
      包廂內突然有七、八人衝進來，便把伊拉出去，在外面廣場七、八人先打伊，
      再強拉伊上車，同去之人之年齡差不多，也有比我大之人云云（見訴字第五九
      ○號卷訊問筆錄附於八十九年度偵字第三七三八號卷）；於本院調查中供稱：
      「他們有開二台車到鄉村城ＫＴＶ，其中一台是自用小客車，有七、八個人來
      的，他們七、八個人全部都有進去到鄉村城ＫＴＶ，戊○○開車，被告丙○○
      坐在駕駛座的旁邊，還有甲○○○，另外他們還有四個人我都不認識，與被告
      庚○○同年紀的人，他們直接去包廂說要找我，被告庚○○、甲○○○他們跟
      我說，說他的朋友被打，說是我打的，要把我帶走，甲○○○、被告庚○○都
      有對我這樣說，我本來不想跟他們走的，我把他們推開後，他們還是把我用手
      勾住，然後就把我押到外面去，其他的人在我後面，甲○○○、被告庚○○勾
      住我的手，一人勾一邊，把我拉到廣場，我有掙脫，但被告庚○○、戊○○、
      甲○○○就打我，是用手打我的身體，我就被打倒在地上，然後我哥（蔡正翰
      ）就出來了，我哥說為何打人到底何事，他們就把我哥哥推開，然後他們就把
      我押走，然後他們有二台車，他們就把我載到桃園縣八德市○○街村莊的鴿舍
      那裡（見他字第二五七○號卷第二十九頁反面、第三十頁，本院卷第四十二頁
      、第六十一頁、第六十二頁）。而戊○○於另案偵查中供稱：共有五、六人帶
      走辛○○（見他字第一五○六號訊問筆錄附於八十九年度偵字第三七三八號卷
      ）；於原審另案審理中則供稱：「共有六人連我七人去鄉村城ＫＴＶ」云云（
      見原審訴字第五九○號卷訊問筆錄附於八十九年度偵字第三七三八號卷）；於
      本院調查中證稱：當時有伊及乙○○○、甲○○○，是有七個人帶辛○○到車
      上，甲○○○他們六個人是與我同年紀的，都已成年，但不知其真實姓名，伊
      是認識乙○○○、甲○○○二人，其他的人都是乙○○○、甲○○○的朋友，
      不是伊叫來的云云（見本院卷第四十一頁）。由此可知前往鄉村城ＫＴＶ強押
      告訴人辛○○之人數應有七人，分乘二部車輛，其中押有告訴人辛○○之車輛
      係由戊○○駕駛，至為明顯。
    (3)告訴人辛○○於本院調查中供稱：下車到鴿舍後戊○○拿鐵棒打伊，其他人是
      用掃把及手打伊，並把伊打到地上，其他在現場有十幾個人，連鄉村城ＫＴＶ
      押伊的約有一、二十個人在場。伊被打完後被告庚○○、甲○○○叫伊跪著，
      戊○○有打電話給被告丁○○，說什麼人已抓到，趕快過來，被告丁○○約二
      、三十分才到的，被告丁○○來時還用大哥大作勢打伊，但沒有打到伊，：：
      是戊○○、被告庚○○、甲○○○、被告丁○○帶伊去警察局（四維派出所）
      處理，但被告丙○○沒有去派出所云云（見本院卷第三十四頁、第六十一頁、
      第六十二頁）。惟據戊○○於原審另案審理中供稱：共有六人連伊七人去鄉村
      城ＫＴＶ云云（見訴字第五九○號卷訊問筆錄附於八十九年度偵字第三七三八
      號卷）；並參以戊○○於偵查中供稱：伊當時開著租來的ＧＧ－二六二一號車
      子去鄉村城ＫＴＶ找「小猴子」，車上並載著甲○○○、乙○○○二人，因為
      乙○○○知道「小猴子」在哪間包廂，所以他們二人下去，過不久便把辛○○
      帶上車，後來伊開車到丁○○家，但邱某不在，他叫我們把車開到鐵皮屋等他
      云云（見他字第二五七○號卷第三十頁）。可見強押告訴人辛○○之人與在鴿
      舍毆打告訴人辛○○之人為同一批人，其間並無其他人士加入押送過程，或預
      先在鐵皮屋鴿舍現場等候（係丁○○臨時指示渠等至鐵皮屋鴿舍現場相會），
      是告訴人辛○○雖聲稱其他在現場有十幾個人，連鄉村城ＫＴＶ押伊的約有一
      、二十個人在場，然查無證據足資證明所稱在鐵皮屋鴿舍現場之一、二十個人
      確實存在，自應依卷存之證據資料，認定至鐵皮屋鴿舍現場毆打告訴人辛○○
      之人，僅有前述強押告訴人辛○○之七人。
  ２‧關於被告庚○○、丙○○部分：
    (1)被告庚○○、丙○○二人確有參與本件犯行：
      告訴人辛○○於偵查及本院調查中迭指陳：伊坐在車子的後座中間，被告庚○○、甲○○○二人坐在我旁邊，被告丙○○坐在駕駛座的旁邊等情，並稱：伊
      原來就知道他們二人，他們二人坐在伊旁邊，當時伊只是不知道住址而已同案
      被告第二五七○號卷第二十九頁反面、第三十頁，本院卷第四十二頁），更明
      確指認：係被告庚○○、丙○○押伊上車，他們二個人確定有（參與）等語（
      見本院卷第四十三頁，他字第二五七○號卷第三十一頁），前後連貫一致，當
      非虛言。另觀諸證人蔡政翰於原審另案審理時證稱：看過庚○○、丙○○，在
      鄉村城就是一夥押我弟弟那次的人，以前他們是同校之人，拉出去在ＫＴＶ外
      面門外廣場，他們二人有打我弟弟（見訴字第五九○號卷第一二八頁審理筆錄
      附於八十九年度偵字第三七三八號卷）；證人張銘宜於原審另案審理時證稱：
      蔡政翰被打那天，戊○○、庚○○、丙○○三人都有去，庚○○、丙○○有進
      包廂押人，有看見他們打蔡政翰（見訴字第五九○號卷第一二八頁審理筆錄附
      於八十九年度偵字第三七三八號卷），益證被告庚○○、丙○○二人確曾參與
      本件犯行。
    (2)戊○○、丁○○迴護之詞不可採：
      同案被告戊○○於偵查中供稱：伊當時開著租來的ＧＧ－二六二一號車子去鄉
      村城ＫＴＶ找「小猴子」，車上並載著甲○○○、乙○○○二人，因為乙○○○知道「小猴子」在哪間包廂，所以他們二人下去，過不久便把辛○○帶上車
      ，後來伊開車到丁○○家，但邱某不在，他叫我們把車開到鐵皮屋等他（見他
      字第二五七○號卷第三十頁），又稱：伊坐在車上，是甲○○○及其他人將蔡
      政翰押上車。庚○○、丙○○沒有押蔡政翰，因為他們沒在現場云云（見他字
      第二五七○號卷第三十頁）；於原審另案審理中供稱：口卡上之庚○○、丙○○沒有在場，一點印象都沒有（見訴字第五九○號卷第八十九頁、第九十頁審
      理筆錄附於八十九年度偵字第三七三八號卷）；於本院調查中證稱：「被告庚○○、丙○○他們二個人，並有沒有參與鄉村城ＫＴＶ與鴿舍，我也沒有見過
      他們二人，本案何人把辛○○押到鄉村城ＫＴＶ及鴿舍我最清楚，我確定被告
      庚○○、丙○○他們二個人沒有前往」等語（見本院卷第四十二頁）；被告丁○○於偵查中亦供稱：「（庚○○、丙○○有無在場？）沒看到」云云（見他
      字第二五七○號卷第三十頁反面）。惟查，告訴人辛○○及證人蔡政翰、張銘
      宜三人與被告庚○○、丙○○國中時同校，而被告庚○○、丙○○恰為被告丁○○之子邱奕雄好友。若被告庚○○、丙○○二人非當日參與本件之人，何以
      告訴人辛○○及證人蔡政翰、張銘宜三人僅憑國中畢業紀念冊即可指認出被告
      庚○○、丙○○二人？戊○○、丁○○前開供詞，無非迴護被告庚○○、丙○○之詞，委無足取。
  ３‧關於被告丁○○部分：
    (1)被告丁○○應未參與現場犯罪之實施：
      告訴人辛○○於偵查中供稱：「（問：為何告丁○○？）他沒有打我，也沒有
      拉我上車，但是莊某三人是他叫來的，他誤認我打他兒子，：：丁○○是後來
      才來的，他有說這些人是他叫來的」云云（見他字第二五七○號卷第二十七頁
      、第三十頁）；於原審另案審理時供稱：「丁○○後來才來，原本要打我，後
      警方打電話過來，我當時被押跪在那」云云（見訴字第五九○號卷第九十頁審
      理筆錄附於八十九年度偵字第三七三八號卷）。戊○○於原審另案審理中供稱
      ：「有與小凱等人把辛○○帶去邱家。丁○○自醫院趕回來。丁○○沒有打辛○○，只說要把辛○○帶去警局，原本是要帶去醫院看他兒子，：：當天原本
      是去醫院看邱奕雄，我看一下就走了，而丁○○打電話過來告訴我說，邱奕雄
      之其他友人知是何人打邱奕雄，要伊開車與其他友人一起去ＫＴＶ把辛○○帶
      至家裡，等他回來再一起去派出所。後來因他家沒人開門，才帶至邱友人雞舍
      那裡（見訴字第五九○號卷第八十九頁、第九十頁審理筆錄附於八十九年度偵
      字第三七三八號卷）。對照被告丁○○於莊案原審另案審理中供稱：「（為何
      會趕回家去？）有人打我大哥大說，打我兒子的人捉到了，我說把他送去警局
      ，他們說先送去我家鴿舍那，等我回來再送，我找一人幫我看我兒子，我回去
      就把辛○○送去警局」等語（見訴字第五九○號卷第九十二頁審理筆錄附於八
      十九年度偵字第三七三八號卷），前後尚無齟齬之處，應堪信為真。又被告丁○○雖否認曾打電話給被告戊○○等人至鄉村城ＫＴＶ帶辛○○等情，然查同
      案被告戊○○等七人，尚不可能無故集結成群齊至鄉村城ＫＴＶ強押辛○○，
      況自戊○○等七人於鄉村城ＫＴＶ毆打辛○○後，更駕駛租得之車輛押送辛○○先至丁○○住處，因丁○○不在，始再押往鴿舍，亦為丁○○所供承在卷等
      情以觀，若非受有被告丁○○之唆使，豈可能無端如此為之？是本案強押辛○○至鴿舍乙節，應係被告丁○○唆使戊○○等七人所為無疑。
    (2)被告丁○○之犯罪型態應係教唆犯：
      證人戊○○於偵查中供稱：當天晚大約十點左右，丁○○打電話給伊說，「小
      猴子」把他兒子打傷，叫伊去把「小猴子」帶到長庚醫院看他云云（見他字第
      二五七○號卷第三十頁）；於原審另案審理中供稱：其他（友人）六人有些伊
      不認識。是友人爸爸託伊去找辛○○，他們本早在友人家中，是友人爸爸打電
      話過來，要伊去他家一起去找辛○○等語（見訴字第五九○號訊問筆錄附於八
      十九年度偵字第三七三八號卷）。由此可見戊○○等七人原本並非熟識，且在
      戊○○至邱家搭載其他六人前，甚至根本未曾謀面或相互商議。若非被告丁○○唆使渠等七人，渠等七人尚不可能無故集結成群齊至鄉村城ＫＴＶ尋找辛○○。查戊○○係被告丁○○之子邱奕雄之好友，衡情應不致設詞誣陷自己好友
      之父；況縱令被告丁○○入罪，亦無益於其自身罪責之減輕，自無以虛偽證述
      再陷自己於偽證罪之必要。是本案應係被告丁○○於醫院中分別以電話先唆使
      其他友人六人至邱家等候，嗣唆使戊○○前往邱家會合搭載，使戊○○等七人
      萌生妨害自由之犯意，始共同至鄉村城ＫＴＶ強押辛○○，灼然甚明。職是，
      被告丁○○既未參與現場犯罪之實施，僅唆使戊○○等七人萌生妨害自由之犯
      意，而共同至鄉村城ＫＴＶ強押辛○○；又戊○○等七人年齡相仿（已年滿十
      八歲），均非無刑事責任能力之人，被告丁○○唆使戊○○等七人妨害自由，
      尚與間接正犯之情形有間，其犯罪型態應屬共同妨害自由之教唆犯無訛。
    (3)被告丁○○之辯解為不可採：
      被告丁○○雖於偵查中供稱：我根本沒有打電話叫莊某去找「小猴子」。我在
      長庚醫院大約二十日凌晨一點多，接到一通電話告訴我，打我小孩的人，在鐵
      皮屋那裡，我就過去，後告訴他們送派出所云云（見他字第二五七○號卷第三
      十頁反面）；於本院調查及審理時亦供稱：「我當時在長庚醫院顧我兒子，我
      沒有去現場，是戊○○及己○○晚上十點多打電話給我，說打我兒子的人已經
      找到，現在是在桃園縣八德市○○街村莊的鴿舍內，我就過去，我是約一、二
      個小時才去的」等語（見本院卷第三十三頁、第三十四頁、第六十三頁、第七
      十八頁）。而證人己○○於本院審理中供稱：「電話是我打的，是戊○○叫我
      聯絡被告丁○○的，戊○○說打他兒子的人已被找到，要被告丁○○趕快過來
      ，當時被告丁○○在醫院照顧他兒之邱奕雄，當時還在加護病房，：：之後被
      告丁○○才來的，因時間太久，我不知道係幾點，但已是晚上已經很晚了」等
      語（見本院卷第七十九頁、第八十頁）。查，被告丁○○於案發當時雖在長庚
      醫院照顧其子邱奕雄，而有不在場之事由，嗣經戊○○叫證人己○○以電話聯
      絡，始趕至鴿舍，惟本案係被告丁○○於醫院中分別以電話先唆使其他友人六
      人至邱家等候，嗣唆使戊○○前往邱家會合搭載，使戊○○等七人萌生妨害自
      由之犯意，始共同至鄉村城ＫＴＶ強押辛○○至鴿舍，已如前述，而戊○○及
      己○○之電話告知，僅足以證明戊○○等七人於強押辛○○既遂後，曾通知被
      告丁○○到場處理，尚無從推斷被告丁○○無教唆妨害自由犯行，被告丁○○
      前開所辯無非卸責飾詞，洵非可採。
（三）共犯間之犯意聯絡及行為分擔認定：
  １‧被告庚○○、丙○○部分：
      戊○○與被告庚○○、丙○○、年籍姓名均不詳綽號甲○○○之成年男子、年
      籍姓名均不詳綽號乙○○○之成年男子及另二位年籍姓名均不詳之成年男子等
      七人，係實際在場實施妨害自由及傷害犯行之人。渠等七人雖分受被告丁○○
      以電話先唆使其他友人六人至邱家等候，嗣唆使戊○○前往邱家會合搭載前往
      強押辛○○，惟彼此間於會合後，已產生共同妨害自由之犯意聯絡，及至鄉村
      城ＫＴＶ後，更共同分擔實施妨害自由構成要件之行為；且超出被告丁○○教
      唆妨害自由之犯意範圍，共同毆打告訴人辛○○，故被告庚○○、丙○○就妨
      害自由及傷害之犯行，與戊○○等五人間應有犯意聯絡及行為分擔，為共同正
      犯。
  ２‧被告丁○○部分：
      本件係被告丁○○起意，教唆被告庚○○、丙○○等七人共犯，與受教唆而實
      際在場實施妨害自由及傷害犯行之該七人，並無犯意聯絡及行為分擔，尚不成
      立共同正犯關係。
（四）縱上所述，被告顯榮、庚○○、丙○○上開所為，事證明確，被告等之犯行，
      均堪以認定。
三、法律適用：
    核被告庚○○、丙○○所為，均係犯刑法第二百七十七條第一項之傷害罪及同法
    第三百零二條第一項之剝奪他人行動自由罪。被告庚○○、丙○○與戊○○、年
    籍姓名均不詳綽號甲○○○之成年男子、年籍姓名均不詳綽號乙○○○之成年男
    子及另二位年籍姓名均不詳之成年男子等七人，就所犯前開二罪之間，有犯意之
    聯絡或並有行為分擔，均為共同正犯。又被告丁○○教唆被告庚○○、丙○○與
    戊○○、年籍姓名均不詳綽號甲○○○之成年男子、年籍姓名均不詳綽號乙○○○之成年男子及另二位年籍姓名均不詳之成年男子等七人強押告訴人辛○○之目
    的既在藉機教訓告訴人辛○○，從而被告庚○○、丙○○等七人所犯前開二罪，
    有方法與目的之牽連關係，應依刑法第五十五條牽連犯之規定，從一重以剝奪他
    人行動自由罪處斷。另被告丁○○所為，係教唆他人犯刑法第三百零二條第一項
    之剝奪他人行動自由罪，應依所教唆之罪處罰之；至於傷害罪部分，應係被告庚○○、丙○○與同案被告戊○○、綽號甲○○○、綽號乙○○○之成年男子及另
    二位年籍姓名均不詳之成年男子等七人，於現場所為，尚無證據足資證明亦在被
    告丁○○之教唆範圍，自難遽論以教唆傷害罪責。
四、撤銷改判之理由：
    原審予以論罪科刑，固非無見。惟查，本件係被告丁○○係教唆被告庚○○、丙○○等七人共犯妨害自由犯行，原判決卻論以共同正犯，自有未洽。被告上訴意
    旨，仍執陳詞，空言否認犯罪，固無理由，惟原判決既有前述可議之處，仍屬無
    可維持，應由本院予以撤銷改判。
五、科刑及其審酌事項：
（一）被告庚○○前於八十六年間曾犯賭博案件，經原審以八十六年度易字第四○六
      四號判處有期徒刑二月，如易科罰金以三百元折算一日確定，甫於八十七年六
      月三十日易科罰金執行完畢，有本院被告全國前案紀錄表一件附卷足憑，其於
      刑之執行完畢後，五年內再犯有期徒刑以上之本罪為累犯，應依刑法第四十七
      條規定加重其刑。
（二）爰審酌被告丁○○、庚○○、丙○○三人之素行、犯罪手段、被害人所受傷害
      為左前額撕裂傷二公分、雙顴部挫擦傷、鼻骨末移位性骨折等傷害、行動自由
      橫受剝奪時間為三小時，被告丁○○教唆被告庚○○、丙○○等七人共犯妨害
      自由及傷害犯行，被告庚○○、丙○○係受教唆共犯本件之人，及被告丁○○
      、庚○○、丙○○三人雖迄今尚未與告訴人辛○○達成和解，犯罪後否認犯罪
      ，惟念其等犯本件之動機係因被告丁○○之子邱奕雄前遭告訴人辛○○及案外
      人壬○○等人毆成重傷而心生不滿致犯本件，其情堪憫等一切情狀，各量處如
      主文第二、三、四項所示之刑，以資懲儆。被告庚○○、丙○○部分，其等行
      為後，刑法第四十一條業已修正為：「犯最重本刑為五年以下有期徒刑之罪，
      而受六個月以下有期徒刑或拘役之宣告，因身體、教育、職業、家庭之關係或
      其他正當事由，執行顯有困難者，得以一元以上三元以下折算一日，易科罰金
      ，但確因不執行所宣告之刑，難收矯治之效，或難以維持法秩序者，不在此限
      」，並於九十年一月十日公布並已施行，是其等犯後法律已有變更，依刑法第
      二條第一項前段之規定，應適用最有利被告庚○○、丙○○之裁判時新法並同
      時諭易科罰金之折算標準。
六、緩刑：
    被告丁○○、丙○○前均未曾受有期徒刑以上刑之宣告，有臺灣高等法院被告全
    國前案紀錄表各一件在卷可參，其等素行尚稱良好，被告丁○○因愛子即證人邱
    奕雄無端受毆成重傷而心生怨懟，思慮欠週，致犯本件，被告丙○○因年歲尚輕
    ，行事未能成熟穩健，眼見摯友即證人邱奕雄無端受毆成重傷，情急之下，思慮
    未週致罹刑章，其等受本次罪刑之科處，當足收警惕懲儆之效，信無再犯之虞，
    本院因認對其等科處之刑以暫不執為適當，爰併各諭知被告丁○○、丙○○緩刑
    四年，以勵自新。
七、沒收：
    至於被告庚○○、丙○○與證人戊○○、年籍姓名均不詳綽號甲○○○之成年男
    子、年籍姓名均不詳綽號乙○○○之成年男子及另二位年籍姓名均不詳之成年男
    子等人持以毆打告訴人辛○○所用之鐵棍、掃把等物，雖為供犯罪所用之物，惟
    無證據證明係屬被告庚○○、丙○○及其他共犯即證人戊○○等人所有，亦未扣
    案，爰不予宣告沒收。
據上論斷，應依刑事訴訟法第三百六十九條第一項前段、第三百六十四條、第二百九
十九條第一項前段，刑法第二條第一項前段、第二十八條、第二十九條、第二百七十
七條第一項、第三百零二條第一項、第五十五條、第四十七條、修正後第四十一條第
一項前段、第七十四條第一款，罰金罰鍰提高標準條例第一條前段、第二條，判決如
主文。
本案經檢察官沈明彥到庭執行職務。
中    華    民    國      九十    年       九       月       二十八     日
                              臺灣高等法院刑事第二十二庭
                                  審判長法  官  許  正  順
                                        法官  林  明  俊
                                        法  官  邱  同  印
右正本證明與原本無異。
如不服本判決應於收受送達後十日內向本院提出上訴書狀，其未敘述上訴之理由者並
得於提起上訴後十日內向本院補提理由書（均須按他造當事人之人數附繕本）。
                                        書記官  莊  昭  樹
中    華    民    國      九十    年       十       月         二       日
附錄  本判決論罪科刑法條：
刑法第二百七十七條第一項
傷害人之身體或健康者，處三年以下有期徒刑、拘役或一千元以下罰金。
刑法第三百零二條第一項
私行拘禁或以其他非法方法，剝奪人之行動自由者，處五年以下有期徒刑、拘役或三
百元以下罰金。


司法院資訊處製作；財團法人民間司法改革基金會備份。
